【裁判字號】    97,簡上,714
【裁判日期】    971114
【裁判案由】    詐欺
【裁判全文】
臺灣桃園地方法院刑事判決             97年度簡上字第714號
公  訴  人  臺灣桃園地方法院檢察署檢察官
上  訴  人  甲○○
                    82弄15衖1號之2二樓
上列上訴人即被告因詐欺案件，不服本院民國97年8 月11日97年
度桃簡字第566 號第一審刑事簡易判決（聲請簡易判決處刑案號
：96年度偵字第28681 號），提起上訴，本院管轄之第二審合議
庭判決如下：
    主  文
上訴駁回。
    事  實
一、甲○○雖可預見提供自己帳戶予他人使用，可能因此供不法
    詐騙份子利用，因而幫助他人從事詐欺取財之犯罪，竟仍不
    違背其本意，於民國96年8 月11日至同月16日間之某日，在
    某不詳地點，將其所開立之中國信託商業銀行股份有限公司
    （下稱中國信託）帳號000000000000號帳戶存摺、提款卡及
    密碼，交給真實姓名年籍不詳之人，該真實姓名年籍不詳之
    人取得該帳戶後，隨即轉交所屬之詐騙集團使用，該詐騙集
    團成員自稱「黃鴻德」，於同月16日中午某時，撥打電話給
    丙○○，對其佯稱證件遭人冒用，需將其帳戶內之存款領出
    ，存入指定之帳戶內統一保管，使丙○○信以為真而陷於錯
    誤，便依該詐騙集團成員之指示，於同日13時許，在桃園縣
    桃園市○○路○ 段32號1 樓中國信託金控桃園分行，將新臺
    幣（下同）322, 000元匯入甲○○所有之上開帳戶中。該詐
    騙集團之成員另於同日中午，自稱是臺北市刑事警察局撥打
    電話給乙○○，復對其佯稱其帳戶為人頭帳戶涉及詐欺案件
    ，需將其帳戶內之存款領出，存入指定之帳戶內統一保管，
    使乙○○陷於錯誤，而依該詐騙集團成員之指示，於同日13
    時許，分別匯款30,000元、29,000元、30,000元、25,000元
    ，4 筆共計匯入114,000 千元至甲○○所有之上開帳戶中。
    後因丙○○、乙○○發覺有異，報警處理，始知上情。
二、案經丙○○訴由桃園縣政府警察局桃園分局報請臺灣桃園地
    方法院檢察署檢察官偵查後聲請簡易判決處刑。
    理  由
一、訊據被告甲○○矢口否認涉有幫助詐欺之犯行，辯稱：我前
    稱上揭中國信託帳戶之存摺、提款卡，係我於96年7 、8 月
    間，放在機車置物箱內所遺失云云，此等辯解係因我擔心遭
    人恥笑，方才不敢說出事實。實際上我在96年5 月、6 月間
    有遭人詐騙，當時我接獲電話，對方自稱是士林的警察，向
    我表示我的帳戶遭盜用，稍待會有檢察官與我聯絡，嗣後即
    有自稱「黃宏德」檢察官之人打電話給我，表示我的帳戶遭
    盜用，要我將錢全部領出存到另一個帳戶，我前前後後總共
    匯了70幾萬元，我一開始感覺怪怪的，我問人，又沒有人給
    我答案，到了最後，對方說可以將錢還給我而要我將帳戶寄
    給他，我方會將前揭中國信託帳戶及提款卡與密碼交與對方
    ，當時我寄了多本帳戶給對方，我的帳戶及提款卡均係遭騙
    走云云。經查：
（一）前揭犯罪事實，業據被害人丙○○、乙○○分別於警詢、
      檢察官偵訊中指述明確，且有被告上開中國信託銀行開戶
      資料、交易明細表各1 份、被害人丙○○於96年8 月16日
      中國信託商業銀行存入憑證1 紙附卷可稽，堪見詐騙集團
      有於上揭時、地使用被告上開帳戶為詐欺行為無訛。
（二）被告於本院審理中自承，伊有將前揭中國信託帳戶及提款
      卡與密碼交與詐騙集團等語。復核詐騙集團若未經帳戶所
      有人同意使用帳戶，將會面對帳戶所有人存摺遭竊至金融
      機構辦理掛失止付，而生無法提領詐得款項之風險，且詐
      騙集團若未得原帳戶所有人同意加以使用，所詐得款項亦
      有可能被原帳戶所有人提領一空，故詐騙集團衡情均不致
      冒險以竊取或遺失之帳戶作為存取詐騙所得之用，從而上
      開中國信託商業銀行帳戶之存摺、金融卡及密碼等物，應
      係被告主動提供予不詳之詐騙集團成員使用無訛。又時下
      以人頭帳戶詐騙被害人匯款之行為甚為猖獗，此經媒體廣
      為報導，政府機關及各家金融行庫尚多次呼籲民眾應謹慎
      控管己有帳戶且勿交付個人帳戶以免淪為詐騙者之幫助工
      具，是依一般人之智識及社會生活經驗，極易認知收受帳
      戶者悖於常情未使用己之帳戶而使用他人帳戶，顯為遂行
      存提款紀錄不易循線追查之目的，自可產生該收受帳戶者
      係用於不法犯罪之合理懷疑。衡以被告為成年人，具一定
      智識程度，且其既自承一開始既有感覺怪怪等語，足見被
      告對交付帳戶與他人，會遭他人用作非法用途，顯有預見
      ，就上情絕難諉為不知，是被告對收受者會將其帳戶用以
      詐欺乙節，予以容任，堪認被告交付帳戶與他人，有幫助
      他人使用其帳戶為詐欺取財之未必故意。
（三）至被告辯以，伊會交付帳戶與詐騙集團，係因伊於96年5
      月、6 月間有遭人詐騙，當時伊接獲電話，對方自稱是士
      林的警察，向伊表示伊的帳戶遭盜用，稍待會有檢察官與
      伊聯絡，嗣後即有自稱「黃宏德」檢察官之人打電話給伊
      ，表示伊的帳戶遭盜用，要伊將錢全部領出存到另一個帳
      戶，伊前後總共匯了70幾萬元，伊一開始感覺怪怪的，伊
      問人，又沒有人給伊答案，到了最後，對方說可以將錢還
      給伊而要伊將帳戶寄給他，我方會將前揭中國信託帳戶及
      提款卡與密碼交與對方，伊先前沒說出實情，並謊稱上揭
      中國信託帳戶之存摺、提款卡係放置於機車行李箱中所遺
      失，係伊因擔心遭他人恥笑，而為如此辯解云云；惟查，
      被告最先於96年10月24日警詢時陳稱，伊於96年6 月時曾
      經接過一名陌生男子自稱係萬華分局之員警，嗣後有位自
      稱侯姓檢察官打電話給伊，另有位自稱係黃姓書記官亦打
      電話給伊，詢問伊有多少帳戶及伊所開戶之帳戶號碼等語
      ，然於同年12月26日偵查中改以，伊騎車出去，存摺、提
      款卡係放置於機車行李箱中遺失云云。經查，依被告先後
      於警詢、偵查及本院審理中所陳述之內容以觀，被告既於
      警詢時已陳以與本院審理中相似之內容，則偵查中何須擔
      心遭人恥笑而改以他種說法；復被告先於警詢時陳稱係「
      萬華分局之員警」、「侯姓檢察官」云云；然於本院審理
      中卻又改稱係「士林分局之員警」、「黃宏德檢察官」云
      云，顯有前後矛盾，且衡以被告若果遭詐騙70多萬元，被
      告面對如此大之損失，應對詐騙過程印象深刻，詎被告前
      後卻陳以不同之內容，實違常理；又參以一般人知悉遭詐
      騙後均會趕快報警處理，以求遭詐騙之款項能有尋回之機
      會，惟被告卻僅擔心遭人恥笑，毫無反應且未做任何處置
      ，亦與常情不符；再被告於本院審理中自承，伊一開始即
      感覺怪怪的，伊問人，又沒人給伊答案云云，惟查被告既
      感覺有異，理應立即查明，且承上所述，近年來詐騙集團
      之盛行已廣為週知，政府機關及各家金融行庫亦多所宣導
      民眾應慎防遭詐騙等情，然被告卻稱自96年5 月起即遭人
      詐騙，直至同年9 月因公司薪水無法匯進伊之帳戶，經查
      詢後方知遭他人用作詐騙之用云云，而核此段期間長達3
      、4 個月之久，被告若真有向他人詢問，勢必可輕易發現
      有遭他人詐騙等情，然被告卻稱無人給其答案，實顯與常
      情不符，並不足採。
（四）至被告另提出郵政國內匯款執據及個人小額貸款契約書作
      為其有遭詐騙集團詐騙之論據；惟查，上開匯款執據，至
      多僅能證明被告有匯款之事實，而小額貸款契約書亦僅能
      證明被告有消費借貸之事實，此等均與被告是否遭詐騙而
      將帳戶交出無涉，是被告上開所辯，亦不可採。
（五）綜上所述，被告上揭幫助詐欺犯行，事證明確，堪已認定
      ，應依法論科。
二、按刑法上之幫助犯，係對於犯罪與正犯有共同之認識，而以
    幫助之意思，對於正犯資以助力，而未參與實施犯罪之行為
    者而言（最高法院75年度臺上字第1509號、88年度臺上字第
    1270號判決亦同此意旨）。是如未參與實施犯罪構成要件之
    行為，且係出於幫助之意思提供助力，即屬幫助犯，而非共
    同正犯。本案被告基於幫助之犯意，藉由提供上開金融機構
    存摺、提款卡及密碼予犯罪集團成員，致上開犯罪集團成員
    利用被告之幫助，意圖為自己不法之所有，欲詐騙被害人丙○○、乙○○之財物，使被害人2 人陷於錯誤而分別匯款
    322,000 元、114,000 元至被告所提供之上揭帳戶內，被告
    前開所為係參與詐欺取財罪構成要件以外之行為，且在無證
    據證明被告係以正犯而非以幫助犯之犯意參與犯罪之情形下
    ，應認其所為係幫助犯而非正犯行為。核被告所為，係犯刑
    法第30條第1 項前段、第339 條第1 項之幫助詐欺取財罪。
    又被告幫助他人犯詐欺取財罪，係屬從犯，爰依刑法第30
    條第2 項規定按正犯之刑減輕其刑。又被告以一幫助行為，
    同時致被害人丙○○、乙○○於同日陷於錯誤而分別匯款，
    為想像競合犯，應僅論以一幫助詐欺罪。原審以被告所犯幫
    助詐欺取財罪，事證明確，並適用刑事訴訟法第449 條第1
    項前段，刑法第30條第1 項前段、第2 項、第339 條第1 項
    、第41條第1 項前段、第55條，刑法施行法第1 條之1 第1
    項、第2 項前段之規定，審酌被告係一成年且智力成熟之人
    ，竟提供前開金融機構帳戶之存摺與提款卡，幫助上開詐騙
    集團成員使渠等方便向他人詐取財物，助長詐騙集團詐騙他
    人財物歪風，並增加查緝困難，危害財產安全及社會秩序之
    穩定，並使得被害人2 人受有上開損害，犯罪情節與所生危
    害程度非輕，及被告並無前科，有臺灣高等法院被告前案紀
    錄表，素行尚佳、犯罪後否認犯行之態度等其他一切情狀，
    量處有期徒刑6 月，並諭知易科罰金之折算標準，認事用法
    均無違誤，量刑亦稱妥適，被告上訴猶執前詞否認犯罪，並
    無理由，應予駁回。
據上論斷，應依刑事訴訟法第455 條之1 第1 項、第3 項、第36
8 條，判決如主文。
本案經檢察官黃怡菁到庭執行職務。
中    華    民    國    97    年    11    月    14    日
                 刑事第十庭    審判長  法  官  江德民
                                       法  官  蘇昌澤
                                       法  官  華奕超
上正本證明與原本相符。
本件不得上訴。
                                       書記官  常毓生
中    華    民    國    97    年    11    月    18日


司法院資訊處製作；財團法人民間司法改革基金會備份。
